臺灣高雄地方法院刑事判決　　　　　　　　　　　　九十三年度訴字第二八四號
　　公　訴　人　臺灣高雄地方法院檢察署檢察官
　　被　　　告　丙○○
　　選任辯護人　柳聰賢律師
右列被告因違反毒品危害防制條例案件，經檢察官提起公訴（九十三年度偵字第一二
五六四號），本院判決如左：
    主  文
丙○○共同連續販賣第一級毒品，處有期徒刑壹拾貳年，褫奪公權陸年，扣案第一級
毒品海洛因肆拾壹小包（其中夾鏈袋未剪角者壹拾包，剪角者貳拾捌包，合計淨重
點貳肆公克、包裝重捌點肆伍公克）沒收銷燬之，扣案ＮＯＫＩＡ３３３０型行動
電話（序號000000000000000）壹支、夾鏈袋貳只均沒收之。販毒所
得新臺幣貳仟元沒收，如全部或一部不能沒收時，以其財產抵償之。
    事  實
一、丙○○明知海洛因業經政府公告為毒品危害防制條例第二條第二項第一款之第一
    級毒品，不得非法持有、販賣，竟與年籍不詳綽號「忠仔」之成年男子，共同基
    於販賣第一級毒品海洛因之概括犯意聯絡，由「忠仔」負責對外聯絡交易及保管
    毒品，丙○○負責收錢及販售與不特定之人，並以丙○○所使用之電話號碼00
    00000000號之行動電話為販賣海洛因之聯絡工具，於九十三年六月二十
    三日十九時至二十時許，由「忠仔」撥打丙○○前開行動電話，約定至高雄縣大
    寮鄉江山村吉美海釣場附近見面，「忠仔」並交付二只夾鏈袋，內有分裝完畢之
    海洛因夾鏈袋四十一小包，以每包新台幣（下同）五百元與一千元（剪角之裝有
    海洛因夾鏈袋每包代價五百元；未剪角之海洛因夾鏈袋每包代價一千元）販售予
    不特定之吸食毒品者。嗣於同日二十時二十五許，丙○○以攜帶前揭剪角及未剪
    角內裝海洛因之夾鏈袋共四十一小包，至高雄縣大寮鄉○○路四十五之六十號前
    ，連續二次各以一千元之代價販賣數量不詳之海洛因予二位不詳姓名之施用毒品
    者之際，為警當場查獲，並扣得丙○○所有尚未賣出之剪角海洛因夾鏈袋共二十
    八包，未剪角海洛因夾鏈袋共十三包，共計四十一包（合計淨重三點二四公克、
    包裝重八點四五公克）及上開ＮＯＫＩＡ３３３０型行動電話、販賣毒品所得二
    千元；並在在場欲購買毒品之乙○○身上扣得尚未交付予丙○○之五百元。
二、案經高雄市政府警察局苓雅分局報請台灣高雄地方法院檢察署檢察官偵查起訴。
    理  由
壹、證據能力部分：
一、按被告之自白，須非出於強暴、脅迫、利誘、詐欺或其他不正之方法，且與事實
    相符者，始得採為證據，如果被告之自白，係出於不正之方法，並非自由陳述，
    即其取得自白之程序，已非適法，則不問自白內容是否確與事實相符，因其非係
    適法之證據，即不能採為判決基礎，故審理事實之法院，遇有被告對於自白提出
    刑求之抗辯時，應先於其他事實而為調查（最高法院著有九十年度台上字第四七
    一九號判決可資參照）。是被告丙○○既有為刑求之抗辯，本院自應先行調查被
    告於警詢時之自白究否係受警方刑求而為，查：
    （一）被告所辯此節，業經證人即承辦本案之警員甲○○、戊○○於本院審理時
          否認在卷（參見本院卷第九七至第一一四頁），經核該證人所證乙節，尚
          無明顯不符常情之處，則被告所辯乙節是否為真，已非無疑。再者，被告
          雖於台灣高雄第二監獄收容人入監（所）前受傷經過自述登記表陳稱雙腳
          疼痛、腰部疼痛、雙腳水腫、肝炎、腎臟病等傷勢及為遭刑求之陳稱，惟
          依上開登記簿之記載，亦僅係被告自述而已，則此傷勢是否係因警方刑求
          而來，尚有疑問，是以，倘若被告確有遭警方刑求之情，何以未於遭警逮
          捕移送承辦檢察官複訊時陳明，且不否認本件販賣毒品之客觀事實？誠與
          常情有違。況被告於本院審理時指稱證人甲○○係以腳踹其臉及身體之方
          式對其刑求云云，惟觀諸被告九十三年六月二十四日凌晨三時零六分至國
          軍高雄總醫院之急診病歷及急診室護理評估表記載，其就醫時雙側足部、
          腳踝至小腿處有局部壓痛及紅腫現象，靠近腳踝內側有擦傷情形，主訴發
          燒、雙腳水腫，小便解不出來等症狀，然就診當日自訴有海洛因服用之過
          去史，但未訴及遭人毆打情事，此有該醫院九十三年九月二十七日醫慧０
          九三０００五二五一號函檢具之急診病歷、急診室護理評估表記載、急診
          室病患觀察紀錄表附卷可稽（見本院卷第六七至七一頁），是被告主要之
          創傷部位係在腳踝內側，與其陳稱遭警方踹臉、身體之情形已有不合，復
          以前揭病歷資料上亦記載被告之傷病名為「足部其他蜂窩組織炎及膿瘍、
          急性腎衰竭、鴉片類與其他藥物服用習慣」，而參酌蜂窩性組織炎主要係
          因皮膚受傷後，細菌經由傷口侵入真皮和皮下組織，釋放毒素，而在組織
          空隙內滋長，所引起之組織炎性反應，是被告當日就診之原因是否即為遭
          刑求所致，在在均屬可疑，益難足取。
    （二）況查，被告製作警詢筆錄時，其母親己○○在場陪同，並未見到員警毆打
          被告或大聲喝叱被告之情形（見本院卷第一一八頁），且據證人員警李榮
          藤所證，當天尚有一組人在訊問同案逮捕之乙○○及製作筆錄，於此情境
          之下，現場人數既非少數，復有警員以外之人在場，警員倘刑求取供，恐
          屬不智之舉，實與常情不符。又辯護人雖另辯稱：被告於製作警詢筆錄時
          ，因雙腳疼痛難耐，警詢筆錄應非出於任意性云云，然查，被告當日急診
          就醫時意識仍然清楚，由家屬陪同自行步入醫院等情，業據前開高雄國軍
          總醫院急診室急診護理評估表、急診病患觀察紀錄表記載明確，且為被告
          之母己○○到庭結證屬實（見本院卷第一一八頁），準此，被告關於警察
          刑求之指述，除渠等片面指述外，又有上開諸多不合情理之處，自不可採
        。職此而論，殆認被告於警詢中所為之供述，顯係出於自由意志，應具有
          任意性甚明。
二、次按被告以外之人（含共同被告、共犯、被害人、證人等）於審判外之言詞或書
    面陳述，除法律有規定者外，不得作為證據，新修正刑事訴訟法第一百五十九條
    固定有明文，考諸上開規定之立法意旨，係在排除傳聞證據，落實直接審理主義
    、言詞審理主義，及確保當事人之反對詰問權。又被告以外之人於司法警察官、
    司法警察調查中之陳述，性質上固屬傳聞證據，惟依刑事訴訟法第二百二十九條
    至第二百三十一條之一之規定，司法警察官、司法警察具有調查犯罪嫌疑人犯罪
    情形及蒐集證據等職權，若其等所作之筆錄毫無例外全無證據能力，當有悖於刑
    事訴訟實體真實發見之訴訟目的，是為補救上開採納傳聞法則，造成之不合理情
    形，另增訂刑事訴訟法第一百五十九條之二：「被告以外之人於檢察事務官、司
    法警察官或司法警察調查中所為之陳述，與審判中不符時，其先前之陳述具有較
    可信之特別情況，且為證明犯罪事實存否所必要者，得為證據」，是於符合前開
    法律所列條件下，仍承認上開供述之證據適格，合先敘明。
三、辯護人為被告辯護稱：證人乙○○於警詢時之證述，屬被告以外之人於審判外之
    陳述，證人乙○○於警詢中之陳述，不具可信性，無證據能力，不得作為證據等
    語。惟按刑事訴訟法第一百五十九條之二規定所謂具有可信之特別情況，屬證據
    能力要件，法院應比較前後陳述之外部情況，例如：證人是否受到外力干擾、威
    嚇或利誘，以判斷何者較自然可信而言，至於證人之陳述是否可採，係屬證據證
    明力層次，要與證據能力無關。查，證人乙○○於司法警察調查中所為關於被告
    販賣毒品之陳述，與其偵查及本院審判中否認欲向被告購買毒品之證述不一致，
    然證人乙○○於其被訴施用毒品案件（九十三年度訴字第二五０五號）本院審理
    中，並未指出該日其於警詢時有何遭強暴、脅迫等違法取證情事，另其於偵查時
    亦結證稱：「（問：警訊筆錄時在否？）實在」等語（見偵查卷第二四頁），且
    其陳稱九十三年七月八日偵查庭檢察官有逐頁提示警詢筆錄令其閱覽，伊並未向
    檢察官提到遭刑求之事（見本院卷第一五九頁），堪認證人乙○○於警詢時之陳
    述，確係出於任意性無訛，未受其他外部情形之干擾。從而，證人乙○○於警詢
    時，查無任何外力介入，依其陳述時之外在環境情況，應具有特別可信之情形，
    且為證明被告犯罪事實之存否所不可欠缺，是依上開法條說明，本院認證人乙○○於警詢中之陳述，具有證據能力。
貳、實體部分：
一、訊據被告丙○○矢口否認有何販賣第一級毒品犯行，辯稱：毒品是忠仔打電話聯
    絡伊拿過去，說該處有人在等，忠仔拿給伊的東西用塑膠袋裝，伊沒有打開看就
    拿過去，伊不知道裡面裝的是毒品，伊也沒有販賣毒品予乙○○云云。經查：
    （一）被告於右述時地販賣毒品予乙○○等人乙情，業據被告於警詢中自白不諱
          ；於偵查中亦供稱：九十三年六月二十三日下午八時前「忠仔」將毒品交
          給我，說有人會來拿，比較多的毒品賣一千元，比較少的賣五百元，伊到
          現場時已有很多人在等等語（見偵查卷第十四、十五頁），核與證人吳明
          雄於警訊中證述：九十三年六月二十三日二十時二十五分許，伊被綽號「
          國仔」之朋友騎機車搭載前往高雄縣大寮鄉○○路四五之六十號前，到該
          處後等約十多分鐘，看見被告騎機車來，「國仔」因為騎機車不方便，就
          拿五百元給伊去向被告買毒品，當場大約有十幾個人要向被告購買毒品，
          警察來時伊看見被告將手上之海洛因丟在地上，「國仔」見警察來就騎機
          車逃跑，伊躲在產業道路旁水溝內被警方查獲。被告是伊隔壁鄰居，伊知
          道被告有販賣毒品等語（見警卷第五頁背面、第六頁）相符；證人乙○○
          雖於偵查及本院審理中翻異前詞，證稱：當天是「國仔」與被告相約要在
          該處還酒錢，「國仔」之前和被告喝酒欠被告五百元云云（見偵查卷第二
          四頁、本院卷第一四八頁）。惟查，證人乙○○於警詢中，就交易毒品之
          時間、地點、經過情形等細節，供述十分詳盡具體，因此證人乙○○此部
          分之陳述並無矛盾或瑕疵；反觀被告於偵查及本院審理中，改稱當天要去
          還錢云云，然其於警、偵訊中迭稱：係「國仔」騎機車載伊到現場，因「
          國仔」騎機車不方便，才由伊拿錢下車等語，繼於本院審理中則證稱係伊
          騎機車搭載「國仔」，「國仔」左手受傷不方便，因此要伊拿錢還給被告
          等如何去、為何由伊下車拿錢給被告等節，前後供詞反覆，又多有悖離常
          理之處，則此部分證述是否可信，已有疑問；又證人乙○○所稱幫「國仔
          」還酒錢乙節，業據被告自承並不認識名為「國仔」之人，沒有金錢往來
          ，也未與「國仔」一同喝過酒等語（見偵查卷第十四頁），益徵證人吳明
          雄在偵訊及本院審理中所為之證述，應係受到較多外力之干預，而為迴護
          被告之飾詞，是自以其先前在司法警察機關所為之陳述，較其後在偵查及
          本院審理中所為之證述，更為可信。
    （二）次按所謂「通訊記錄」係指行動電話為完成通訊作業所生之一切資訊記錄
          ，其形式可能以電磁記錄之方式儲存於電信業者之資料庫或其他媒介中，
          亦得透過電腦周邊設備將之列印或傳真成為文書資料。其以門號申請調閱
          之通聯記錄者，即為一般大眾所認知之通聯記錄。其設計目的原本係電信
          業者為便於核算帳務及判斷是否發生不合理使用該系統門號（防制盜拷）
          之狀況，而對該系統門號被使用進行通話之情形（包括發話或受話）所作
          成之記錄。通聯紀錄內容依申請者調閱目的之不同，可分為「單向通聯（
          僅調閱受話或發話通聯）」及「雙向通聯（同時調閱受話及發話通聯）」
          二種，其記載之資料項目大致包括：類別（表示該筆通話通聯記錄為發話
          或通話）、國碼（地區碼）、發話方、受話方、日期（記載該筆通聯發生
      日期）、通話時間（記載該次通話起迄時間）、通話秒數、起始及結束之
          基地台、基地台方位角及行動電話序號等類。查被告於偵查中供稱：「忠
          仔」係以行動電話號碼0000000000、0000000000、
          0000000000、0000000000、0000000000
          號撥打伊所有扣案之0000000000號行動電話聯絡，「忠仔」會
          每隔一小時打電話詢問毒品買賣情形等語，經本院細繹卷附上開扣案之行
          動電話通聯紀錄（見偵查卷第三一至三八頁），六月二十二日、二十三日
          兩日，被告所有之前開行動電話號碼均有與行動電話號碼0000000
          000、0000000000號有收、發話之雙向通聯紀錄，且通話次
          數頻繁，通話長度分別為數秒或數十秒不等。準此，堪認被告於前述期間
          內確曾與「忠仔」以前揭行動電話密切聯繫販賣毒品事宜，其此部分之供
          述，洵非子虛。
    （三）再者，本件之查獲經過，業據證人甲○○即查獲員警於本院審理中到庭證
          稱：伊當天與同事戊○○共同騎乘機車行經大寮鄉○○路、萬丹路加油站
          時，見到三、四輛機車在那邊集結，伊依照辦案經驗，這些人可能是施用
          毒品者，故伊在一旁監視他們看是否有交易毒品之情形，伊等約十餘分鐘
          ，見三、四輛機車一起往鳳屏路的方向騎，伊就與戊○○共同騎乘機車跟
          在後面，該三、四輛機車沿產業道路騎至一處釣魚場後方，已有六、七部
          機車在該處等候，後來沒多久有一年輕人（即被告）騎機車沿路按喇叭，
          隨後那群人就騎機車跟在被告後面，一群人騎到大寮鄉○○路四五之六十
          號前，停車開始交易毒品，伊看見對方拿錢給被告，被告再交付內裝有白
          色物品之夾鏈袋予買受者，伊與戊○○就上前去表明身份抓人等語（見本
          院卷第一０三頁），與證人李榮籐所述：伊在光明路加油站見到三、四人
          坐在機車上等人，伊與甲○○騎機車跟他們到查獲地點，伊觀察到有二人
          和被告交易完毒品離開等情節互核亦屬相符（見本院卷第一０九、一一一
          頁），此節亦據前揭證人乙○○於本院審理時證述明確（見本院卷第一五
          八頁），是被告確係與綽號「忠仔」之成年男子共同基於販賣毒品之犯意
          聯絡，由被告騎乘機車攜帶毒品至指定地點與不特定之吸食毒品者交易，
          被告並沿途以按喇叭為暗號，引領欲購買毒品者前往交易地點之事實，甚
          為灼然。參以證人甲○○復證稱被告係在伊在產業道路旁水溝找到乙○○
          ，乙○○承認欲向被告購買毒品，被告方才承認犯行等情觀之（見本院卷
          第一０七頁），被告前揭警詢時之自白，應係出於其自由意志所為，且核
          與事實相符，堪可採為論罪科刑之依據。
    （四）又警方扣案之白色粉末四十一包，經送請法務部調查局鑑驗結果，認均含
          海洛因成分，合計淨重三點二四公克，包裝重八點四五公克，純度百分之
          四十二點一八，純質淨重一點三七公克，有法務部調查局調科壹字第二二
          ００一七六一四號鑑定通知書一紙存卷供參（見偵查卷第五四頁），是被
          告販賣之物確屬第一級毒品海洛因無訛。被告經查獲之毒品重量雖非甚鉅
          ，然查獲之海洛因以夾鏈袋分裝成四十一包，同種重量各備有十三包、二
          十八包，且不同重量更以剪角或未剪角區分等情以觀，足見被告應係依購
          買者之經濟能力及所須數量而分裝上開毒品，被告持有上開毒品及夾鏈袋
          之目的，應係供販毒所用，至為明確。
    （五）按海洛因毒品害人匪淺，政府懸為禁令，禁止非法施用買賣，若非有利可
          圖，當無甘冒重典而販賣之理，且販賣毒品係屬違法行為，非可公然為之
          ，不論是瓶裝或紙包之毒品，均可任意分裝增減其分量，而每次買賣之價
          量，亦隨時依雙方關係之深淺、當時之資力、需求程度及對行情之認知等
          因素，機動地調整，販賣之利得，除經坦承犯行，或價量俱臻明確外，委
          難查得實情，職是之故，即使未經查得實際販賣之利得，但除非別有事證
          ，足認係按同一價量委買或轉售，確未牟利外，尚難執此遽認非法販賣之
          證據有所未足，而諉無營利之意思，或阻卻販賣犯行之追訴（最高法院八
          十七年台上字第三一六四號判決參照）。本案被告與證人乙○○及其他購
          買毒品者既非至親，苟無利得，被告豈會甘冒被查緝法辦重刑之危險，平
          白無端販毒予證人乙○○等人，是被告販入毒品價格必較售出價格低廉，
          而有從中賺取差價牟利之意圖及事實，殆無疑義。
    （六）綜上所述，本件事證明確，被告審理中所辯顯係圖卸刑責之詞，不足採信
          ，其犯行應可認定。
二、按海洛因屬毒品危害防制條例第二條第二項第二款所稱之第一級毒品，是核被告
    所為，係犯毒品危害防制條例第四條第一項之販賣第一級毒品罪。被告與綽號「
    忠仔」之成年男子，就上開販賣第一級毒品犯行有犯意聯絡及行為分擔，均為共
    同正犯。被告持有海洛因之低度行為，為販賣海洛因之高度行為所吸收，不另論
    罪。被告多次販賣第一級毒品海洛因，時間緊接，且犯罪基本構成要件相同，顯
    係基於概括犯意反覆為之，應依連續犯之規定，論以一罪，惟因法定本刑為死刑
    、無期徒刑，故依法不得加重。另衡以被告與他人共同販賣第一級毒品海洛因而
    使毒品氾濫，行為固無足取，然其販賣之數量非鉅、次數非繁，且僅販賣予二人
    ，而所得亦非甚鉅，苟以其犯罪情節與報紙經常刊載查獲販賣毒品之重量達數公
    斤、數十公斤甚或上百公斤者相較，其惡性尚非重大不赦，若以所犯該罪之法定
    本刑而科處死刑或無期徒刑，實屬情輕法重，在客觀上尚足以引起一般之同情，
    應有堪資憫恕之處，是本院認即令處以法定最低刑度猶嫌過重，爰依刑法第五十
    九條規定酌減其刑，故死刑減為無期徒刑或十五年以下十二年以上有期徒刑，無
    期徒刑則減為七年以上有期徒刑，並依法先加後減之。爰審酌被告正值壯年，不
    思以勞力謀生，竟為獲取非法利益，於明知海洛因之成癮性下，猶販售毒品圖利
    ，戕害他人身心健康，對社會治安危害至鉅，雖其所販賣之次數及數量與所得非
    鉅，然其犯後卻飾詞否認犯行，甚且勾串證人企圖操弄司法程序，未有悔意，復
    衡其犯罪之動機、目的、手段及所生之危害等一切情狀，酌情量處如主文所示之
    刑，以資儆懲。又依被告犯罪之性質，認有褫奪公權之必要，併宣告褫奪公權六
    年，以資警惕。
三、末查，扣案之白色粉末四十一包（合計淨重三點二四公克、包裝重八點四五公克
    ），經送請法務部調查局鑑驗結果，為毒品危害防制條例規定之第一級毒品，已
    如前述，不問屬於被告所有與否，均應依毒品危害防制條例第十八條第一項前段
    之規定宣告沒收銷燬之；再按毒品危害防制條例第十九條第一項有關沒收之規定
    ，係刑法第三十八條第一項第二款、第三項之特別規定，採義務沒收主義，故供
    犯該項所列之罪所用之物，如屬於犯人所有，即應沒收，並不以專供犯罪之用為
    限，查扣案ＮＯＫＩＡ３３３０型行動電話（序號0000000000000
    00）一支、空夾鏈袋二只，為被告所有，供販賣毒品所用之物，已據本院認定
    如前，爰均依毒品危害防制條例第十九條第一項之規定沒收之，而被告販賣第一
    級毒品所得二千元，亦應依同條例第十九條第一項規定宣告沒收，如全部或一部
    不能沒收時，以其財產抵償之。又鑑耗之毒品既已滅失，本院亦毋庸為沒收銷燬
    之宣告，附此敘明。
據上論斷，應依刑事訴訟法第二百九十九條第一項前段，毒品危害防制條例第四條第
一項、第十八條第一項前段、第十九條第一項，刑法第十一條、第二十八條、第五十
六條、第五十九條、第三十七條第二項，判決如主文。
本案經檢察官丁○○到庭執行職務。
中      華      民      國      九十三      年    十一    月   二十六   日
                                  臺灣高雄地方法院刑事庭
                                      審判長法官  邱  明  弘
                                            法官  廖  建  瑜
                                            法官  胡  宜  如
右正本證明與原本無異。
如不服本判決，應於判決送達後十日內，向本院提出上訴狀。
                                          書記官  蘇  溪  林
中      華      民      國      九十三      年    十一    月   二十六   日
附錄法條：
毒品危害防制條例第四條
製造、運輸、販賣第一級毒品者，處死刑或無期徒刑；處無期徒刑者，得併科新臺幣
一千萬元以下罰金。
製造、運輸、販賣第二級毒品者，處無期徒刑或七年以上有期徒刑，得併科新臺幣七
百萬元以下罰金。
製造、運輸、販賣第三級毒品者，處五年以上有期徒刑，得併科新臺幣五百萬元以下
罰金。
製造、運輸、販賣第四級毒品者，處三年以上十年以下有期徒刑，得併科新臺幣三百
萬元以下罰金。
製造、運輸、販賣專供製造或施用毒品之器具者，處一年以上七年以下有期徒刑，得
併科新臺幣一百萬元以下罰金。
前五項之未遂犯罰之。
